【裁判字號】    98,簡上,91
【裁判日期】    990210
【裁判案由】    詐欺
【裁判全文】
臺灣苗栗地方法院刑事判決              98年度簡上字第91號
公  訴  人  臺灣苗栗地方法院檢察署檢察官
上  訴  人
即  被  告  丙○○
上列上訴人即被告因詐欺案件，不服本院苗栗簡易庭於中華民國
98年10月16日所為之98年度苗簡字第797 號第一審刑事簡易判決
（聲請簡易判決處刑案號：98年度偵字第4222號），提起上訴，
本院管轄之第二審合議庭判決如下：
    主  文
上訴駁回。
    事實及理由
一、本案經本院審理結果，認第一審刑事簡易判決認事用法及量
    刑均無不當，應予維持，並引用該刑事簡易判決書記載之事
    實、證據及理由（如附件）。
二、對於上訴意旨本院之判斷：
    本件上訴人即被告丙○○固坦承於上述時、地收受告訴人乙
    ○○上開款項共32萬元等情，惟矢口否認有何詐欺之犯行，
    初供稱多收的10萬元，係辦理紙張之費用，旋又改稱10萬元
    為訂金，並非因為解約要付給越南政府之費用；且在越南當
    時，有很多小姐可供告訴人及其子挑選，不是只有梅氏竹一
    人等語。經查：
（一）依據被告丙○○於98年7 月30日偵查時供稱：「（一個越
      南女子到臺灣結婚，仲介費用多少？）30萬到40萬都有。
      」、「（告訴人找你仲介他兒子媳婦的過程？）94年間乙
      ○○來找我，他說他兒子的婚姻一次不幸福，找我幫他仲
      介外籍配偶，當時講好費用是22萬元，告訴人是以匯款方
      式匯給我的。匯款完後，因為越南政府管理得很嚴格，每
      個省的法律都不一樣，而這個省的管理特別嚴格，有的省
      份費用較便宜，有的較貴，費用都不一樣。」、「（為何
      又加收告訴人10萬元？）關於告訴人提到梅氏竹是國小老
      師的那一點，是當地的仲介對我說的，這10萬元是辦理紙
      張的費用，10萬元是因為拖久了，我要求告訴人加給我的
      。」、「（有無向告訴人說梅氏竹是國小老師，所以解約
      要多收10萬元？）我沒有這麼說，我是說我們臺灣政府及
      當地鄉下政府都管理得很嚴格，手續很不好辦，所以要多
      收10萬元。」、「（既然告訴人都已與你簽約，付你22萬
      元了，為何還要多付你10萬元？）是因為告訴人也希望辦
      快點，否則他會沒面子。」等語（見臺灣苗栗地方檢察署
      98年度他字第638 號卷〈下稱他字卷〉第15頁）。然其於
      98年8 月24日偵查時卻供稱：「（之前你說仲介外籍配偶
      每件約30萬至40萬，這一件為何只要22萬？）因這件我是
      說32萬元，沒有說22萬元。」、「（你當時表示仲介費用
      是22萬元，為何現改稱是32萬元？）因是2 年多前了，我
      也記不清楚了。」、「（對證人乙○○所述有何意見？）
      他說我詐欺，但我沒有騙他，那個10萬元是訂金，22萬元
      是其餘的款項，我都有收。」、「（你之前不是說雙方約
      定的費用是22萬元？）是32萬元，22萬元根本就是賠錢。
      」等語（見臺灣苗栗地方法院檢察署98年度偵字第4222號
      卷〈下稱偵查卷〉第9 至10頁、第15至16頁）。經核被告
      前後之供述，被告原稱仲介費用為22萬元，因當地的仲介
      對其說10萬元是辦理紙張的費用，故要求告訴人加給的，
      後又改稱因臺灣政府及當地鄉下政府都管理得很嚴格，手
      續很不好辦，所以要多收10萬元，然於另次偵查時再辯稱
      10萬元是訂金等語，足認被告供詞前後不一、互相矛盾。
      反觀，關於加收之10萬元，係被告稱梅氏竹為越南之小學
      老師，要跟越南政府解約，該10萬元為解約之費用等情，
      屢據證人乙○○、賴智鵬分別證述甚詳（見他字卷第3至4
      頁、第14至15頁、偵查卷第14至18頁，偵查卷第26至27頁
      ），且互核一致，足見被告之辯解，顯為事後推諉卸責之
      詞，不足採信。
（二）至於證人甲○○於本院審理時證稱：「（賴智鵬要結婚這
      件事情跟你有什麼關係？）那時候我是住在阿姨那邊吧，
      被告帶他過來在拿給阿姨，阿姨辦的啊，然後我在阿姨家
      ，那時候我有結婚了，還是住在阿姨家。」、「（你那時
      候是在幫阿姨工作還是？）那時候我在阿姨家的時候是在
      學國語，是去讀書，那時候在那邊那個就有時候在等過去
      過來臺灣，那時候我還有一個禮拜過來臺灣。」、「（那
      時候是在來臺灣前你在那邊學臺灣的國語，是不是？）是
      。」、「（那個阿姨是臺灣人嗎？）越南人。」、「（你
      知道她叫什麼名字嗎？）不知道。」、「（你不知道她叫
      什麼名字你怎麼會去住她那邊？）很久忘了啊，每次去那
      邊的時候就要阿姨，然後她也是年紀大了，我也不好意思
      再問那個名字，然後就叫阿姨。」、「（你可不可以講一
      下當時的情形？）好，那時候他來的時候，阿姨叫很多那
      個人來看，看的時候也是很多人看，然後再請她，那時候
      她就跟阿姨講她是老師，然後阿姨也是，因為我有在那邊
      ，聽說這樣而已，聽到她是老師，那時候是結婚了，我有
      聽過他們跟那個阿姨講，阿姨講是她是講，但是阿姨回來
      的時候，阿姨也是跟他們講。」、「（是阿姨跟妳講說她
      是老師，還是那個梅氏竹跟妳們講說她是老師？）她是跟
      阿姨講。」、「（梅氏竹跟阿姨講說她是老師？）對。」
      、「（妳有跟那個梅氏竹聊天嗎？）也很少，我有跟她住
      一起一個禮拜，但是很少。」、「（但是很少跟他聊天？
      ）對，很少。」、「（在越南什麼樣的學歷可以當到小學
      老師？）高中然後再那個讀大學。」、「（要大學畢業？
      ）對，如果高中有能力也是可以教。」、「（妳說一、兩
      個，如果是兩個的話就是賴智鵬之外，還有另外一個人去
      越南那邊娶太太？）對。」、「（另外那個人叫什麼名字
      ？）不知道，沒有問。」、「（丙○○介紹的這位？）是
      有看過啦，但是很久應該是忘記他了。」、「（那另外一
      個請那個阿姨辦的結婚手續的那個臺灣人，他結婚的流程
      妳記得嗎？另外一個，有一個臺灣男人？）不記得。」、
      「（梅氏竹，就是這個案子的新娘？）越南人。」、「（
      我知道她是越南人，她是越南哪裡的人？）忘了，有聽說
      ，忘記了。」、「（那妳跟她聊天是聊什麼？妳說很少聊
      天，但還是有聊一下，妳跟她聊天是聊什麼？）也是在問
      她問她老公而已。」、「（我說是在越南的時候，在越南
      的時候你有跟她聊天嗎？）有啊，但是很少，她剛來我們
      也是看到她，不是問沒看她的時候，我比較不好溝通，然
      後在聊的時候一、兩句話而已，因為她是別的嫁來的。」
      等語（見本院98年度簡上字第91號卷第47至56頁）。是觀
      察證人甲○○前開審理之證述，關於梅氏竹是否於越南擔
      任國小老師一職之事實，係梅氏竹向越南阿姨所講，並非
      直接向證人所陳述，證人對此並非親見親聞。且證人甲○
      ○與梅氏竹同為越南國人士，均係先後遠嫁至臺灣之外籍
      配偶，在前往臺灣前亦曾一同居住長達一星期之久，衡諸
      常情，兩人見面理應有相當機會交流、聊天，然經證人上
      開證述觀之，兩人之談話內容卻僅有提及彼此之配偶，對
      於梅氏竹原本係越南何處人、相親當天尚有另一名臺灣人
      之姓名、越南阿姨之姓名等情均一概不知，實與常情不符
      ，而對於本案之重要情節卻又指證歷歷，證人之相關證詞
      更啟人疑竇。況且，關於在越南當時，只有梅氏竹一人供
      賴智鵬挑選之情，業據證人乙○○、賴智鵬、梅氏竹分別
      證述甚詳（見偵查卷第14至18頁，第26至27頁，第27頁）
      ，且互核相符，足認被告之辯解與事實不符，而無從採信
      。
（三）綜上所述，本案事證明確，被告所辯應屬臨訟卸責之詞，
      難以憑採，其犯行堪予認定，應依法論科。
三、原審以被告涉犯刑法第339 條第1 項之詐欺取財罪事證明確
    ，並適用刑事訴訟法第449 條第1 項、第454 條第2 項，刑
    法第2 條第1 項前段、第339 條第1 項，修正前刑法第41條
    第1 項前段，中華民國九十六年罪犯減刑條例第2 條第1 項
    第3 款、第7 條、第9 條，罰金罰鍰提高標準條例第1 條前
    段、修正前罰金罰鍰提高標準條例第2 條（98年4 月29日經
    總統公布廢止），現行法規所定貨幣單位折算新臺幣條例第
    2 條等規定，審酌被告犯罪之動機、目的、手段、被害人被
    害之情狀、損失金額、犯後態度、生活狀況、智識程度等一
    切情狀，量處如主文所示之刑，併諭知易科罰金之折算標準
    。另被告上揭犯罪時間係於96年4 月24日前，合於中華民國
    九十六年罪犯減刑條例規定之減刑條件，並依上開條例規定
    ，減其宣告刑2 分之1 ，併諭知易科罰金折算標準。是認原
    審認事用法均無違誤，量刑亦屬妥當。被告仍執前詞提起本
    件上訴，為無理由，應予駁回。
據上論斷，應依刑事訴訟法第455 條之1 第1 項、第3 項、第37
3 條、第368 條，判決如主文。
本案經檢察官唐先恆到庭執行職務。
中    華    民    國    99    年    2     月    10    日
                  刑事第二庭    審判長法  官  楊清益
                                      法  官  蔡志宏
                                      法  官  魏宏安
以上正本證明與原本無異。
不得上訴。
                                      書記官  張玉楓
中    華    民    國    99    年    2     月    10    日

司法院資訊處製作；財團法人民間司法改革基金會備份。
